【裁判字號】    99,豐簡上,510
【裁判日期】    990810
【裁判案由】    詐欺
【裁判全文】
臺灣臺中地方法院刑事判決           99年度豐簡上字第510號
上  訴  人  臺灣臺中地方法院檢察署檢察官
被      告  丙○○
上列上訴人因被告犯詐欺案件，不服本院99年度豐簡字第171號
中華民國99年4月28日第一審簡易判決（起訴案號：99年度偵字
第448號）提起上訴，並經檢察官移送併辦（99年度偵字第9913
號），本院管轄之第二審合議庭判決如下：
    主    文
原判決撤銷。
丙○○幫助意圖為自己不法之所有，以詐術使人將本人之物交付
，處有期徒刑參月，如易科罰金，以新臺幣壹仟元折算壹日。緩
刑參年。
    犯罪事實
一、丙○○可預見提供銀行帳戶之提款卡及密碼給不具合理信賴
    關係之不詳人士，可能淪為犯罪集團作為詐欺取財犯罪之工
    具，竟仍基於幫助他人犯罪之不確定故意，於民國97年12月
    間某日，將自己申辦之臺灣土地銀行豐原分行000000000000
    帳號帳戶（下稱丙○○之土地銀行帳戶）之提款卡及密碼，
    寄交予真實姓名年籍不詳之成年人，供其所屬之詐欺集團為
    詐欺犯罪使用。嗣該詐欺集團乃為下列詐欺取財行為：(1)該
    詐欺集團成員於97年11月10日，在MEETIC交友網站上向當時
    上網之乙○○訛稱：其為香港賽馬協會工作人員，也是臺灣
    的組頭，可以幫忙下注云云，使乙○○陷於錯誤，於97年12
    月22日匯款新臺幣（下同）66600元至丙○○之土地銀行帳
    戶中。(2)該詐欺集團成員於97年12月間，向甲○○詐稱：要
    將先前詐騙甲○○之款項返還云云，使甲○○陷於錯誤，於
    97年12月29日匯款20000元至丙○○之土地銀行帳戶內。嗣
    乙○○、甲○○發現受騙，始報警循線查獲上情。
二、案經花蓮縣警察局玉里分局報告臺灣臺中地方法院檢察署檢
    察官偵查後聲請簡易判決處刑，及桃園縣政府警察局中壢分
    局報告臺灣桃園地方法院檢察署呈請臺灣高等法院檢察署檢
    察長核轉臺灣臺中地方法院檢察署檢察官移送併辦。
    理    由
一、上揭犯罪事實，業被告丙○○於偵審中坦白承認，並有被害
    人乙○○、甲○○之警詢證詞，及其等匯款證明之臺灣銀行
    匯款回條、臺灣土地銀行存摺類存款憑條，與丙○○之土地
    銀行帳戶立帳及交易明細資料在卷可稽，足認被告之自白與
    事實相符。本件事證明確，被告犯行洵堪認定。
二、被告基於幫助他人犯詐欺取財罪之幫助故意，參與構成要件
    以外行為，核其所為，係犯刑法第30條第1項前段、第339條
    第1項之幫助詐欺取財罪。被告係幫助犯，爰依刑法第30條
    第2項規定，按正犯之刑減輕之。又被告提供提款卡及密碼
    之單一幫助行為，助成正犯對被害人乙○○、甲○○詐欺取
    財得逞，係以一行為而觸犯構成要件相同之數罪名，為想像
    競合犯，應依刑法第55條規定，論以幫助詐欺取財之一罪（
    最高法院98年度臺非字第30號判決要旨參照）。檢察官移送
    併辦部分之犯罪事實（即被害人乙○○部分），與原聲請簡
    易判決處刑之犯罪事實（即被害人甲○○部分），既有想像
    競合犯之裁判上一罪關係，本院自應併予審理。
三、原審以被告罪證明確，予以論罪科刑，固非無見，惟原審判
    決就檢察官移送併辦部分之事實，未及審酌，容有未合，自
    應由本院予以撤銷改判。爰審酌被告之素行（曾於79年間因
    業務過失致死案件，經本院判處有期徒刑6月，緩刑2年，緩
    刑期滿，緩刑之宣告未經撤銷，其刑之宣告失其效力，有臺
    灣臺中地方法院檢察署刑案資料查註紀錄表、臺灣高等法院
    被告前案紀錄表在卷可憑），其欠缺守法觀念，任意提供金
    融帳戶予他人非法使用，紊亂社會正常交易秩序，並使不法
    之徒藉此輕易於詐騙後取得財物，助長詐騙犯罪風氣，然念
    其並無實質犯罪所得，惡性尚非甚重，且犯後態度良好等一
    切情狀，量處如主文第2項所示之刑，並諭知易科罰金之折
    算標準。末查，被告前未曾因故意犯罪而受有期徒刑以上刑
    之宣告，有前揭紀錄表可參，其因一時短於思慮，致罹本案
    罪責，惟已積極賠償被害人乙○○、甲○○所受損害，而各
    與之達成和解、調解（有乙○○陳報狀暨存摺影本之收款證
    明、本院99年度豐簡附民移調字第7號調解筆錄附卷可佐）
    ，顯見被告深具悔意，其經此偵審教訓，當知所警惕，信無
    再犯之虞，是本院認為前開對其宣告之刑，以暫不執行為適
    當，爰依刑法第74條第1項第1款規定，宣告緩刑3年，以啟
    自新。
四、據上論斷，應依刑事訴訟法第455條之1第1項、第3項、第36
    9條第1項前段、第364條、第299條第1項前段，刑法第30條
    、第339條第1項、第55條、第41條第1項前段，第74條第1項
    第1款，刑法施行法第1條之1，判決如主文。
中    華    民    國    99    年    8     月    10    日
                        臺灣臺中地方法院刑事第十三庭
                            審判長法  官  楊萬益
                                  法  官  廖慧如
                                  法  官  蔡建興
以上正本證明與原本無異。
不得上訴。
                                  書記官  黃英寬
中    華    民    國    99    年    8     月    10    日
附錄本案論罪科刑法條全文：
中華民國刑法第339條
(普通詐欺罪)
意圖為自己或第三人不法之所有，以詐術使人將本人或第三人之
物交付者，處五年以下有期徒刑、拘役或科或併科一千元以下罰
金。
以前項方法得財產上不法之利益或使第三人得之者，亦同。
前二項之未遂犯罰之。

司法院資訊處製作；財團法人民間司法改革基金會備份。
